臺北高等行政法院判決
　　　　　　　　　　　　　　　　　　 95年度訴字第02712號
　　　　　　　　　　　　　　　.
原　　　告　甲○○
訴訟代理人　許祺昌（會計師）
複　代理人　黃正琪　律師
被　　　告　財政部臺北市國稅局
代　表　人　許虞哲（局長）住同上
訴訟代理人　乙○○
上列當事人間因所得稅事件，原告不服財政部中華民國95年6 月
16日台財訴字第09500226200 號（案號：第00000000號）訴願決
定，提起行政訴訟。本院判決如下：
　　主  文
原告之訴駁回。
訴訟費用由原告負擔。
　　事  實
一、事實概要：原告為達和環保服務股份有限公司（下稱達和公
    司）負責人，即所得稅法第89條所稱之扣繳義務人，該公司
    分別於民國（下同）90年1 月10日、9 月7 日及11月16日給
    付予香港光鈦公司調查服務費用新臺幣（下同）5,000,000
    元、10,000,000元及6,000,000 元，未依同法第88條規定按
    給付額扣繳20 %稅款共計4,200,000 元，經被告查獲，於92
    年6 月25日以財北國稅中南綜所字第0920014077號函責令原
    告限期補繳應扣未扣稅款並補報扣繳憑單，原告則於92年6
    月26日補繳稅款及補報；嗣被告以原告雖於查獲後補報繳該
    等稅款及扣繳憑單，惟屬「經稽徵機關指定之調查人員進行
    調查」後始補報繳之案件，乃按應扣未扣稅額處1 倍之罰鍰
    計為4,200,000 元。原告不服，申請復查，經被告95年2 月
    20日財北國稅法字第0940225294號復查決定（下稱原處分）
    駁回；原告仍不服，向財政部提起訴願，亦遭決定駁回，遂
    向本院提起本件行政訴訟。
二、兩造聲明：
　(一)原告聲明：訴願決定及原處分均撤銷。
　(二)被告聲明：駁回原告之訴。
三、兩造之爭點：
  1.達和公司給付香港光鈦公司之21,000,000元，是否屬中華民
    國來源所得？原告依法有無扣繳之義務？
  2.本件有無稅捐稽徵法第48條之1免罰規定之適用？
　(一)原告主張之理由：
    1.依據法律制訂先列舉再概括之法理，被告對於本案系爭所
      得之態樣，應依據所得稅法第8 條第1 項第1 至11款逐項
      予以判斷，若已屬第3 款明列之勞務所得類型，自無法再
      適用第11款之規定。惟被告對系爭所得逕行核定為該條第
      11款之「中華民國境內取得之其他收益」，無視系爭所得
      為香港光鈦公司對原告所提供之大陸環保調查報告之勞務
      報酬，被告對系爭所得態樣之認知，顯有違誤。
      (1)被告引用最高行政法院94年度判字00749 號判決理由：
        「勞務提供地在國外，而其使用地在國內者，因該勞務
        與中華民國境內之『使用』因素發生連結關係，此與所
        得稅法第8 條第6 款專利權等特許權利，在中華民國境
        外提供智慧所取得之權利，因在中華民國境內供他人使
        用所取得之對價應課所得稅者相同…」，用以支持被告
        主張。依此邏輯，足見被告係將所得稅法第8 條第3 款
        之規定解釋為，勞務提供地在國外，而其使用地在國內
        者，認屬「中華民國來源所得」，惟並不爭執系爭給付
        應定性為所得稅法第8 條第3 款之勞務所得。然被告將
        勞務提供地在國外，而其使用地在國內者，認屬「中華
        民國來源所得」，此與所得稅法第8 條第3 款文義並不
        相符，顯有適用法規不當之違法，此有最高行政法院95
        年判字第1254號判決針對相類似案情為最新之闡釋。
      (2)惟被告突又以香港光鈦公司所提供之專案調查結果報告
        係在中華民國境內供達和環保使用，且香港光鈦公司取
        得系爭款項係達和環保於國內銀行匯款給付為由，遽認
        系爭所得為所得稅法第8 條第11款之在中華民國境內取
        得之其他收益。對系爭所得態樣之論斷，忽為所得稅法
        第8 條第3 款之「勞務所得」，忽為所得稅法第8 條第
        11款之在中華民國境內取得之「其他收益」，其判斷之
        基準為何，無從知悉。
      (3)基於所得稅法第8 條第11款，「在中華民國境內取得之
        其他收益」，乃指不屬於同條前10款之各種所得，而在
        中華民國境內取得之其他收益。僅於所得之定性，無法
        涵攝至該條前10款之所得類型中，方可歸入第11款之其
        他收益。被告對系爭所得之屬性認定方式，前後見解互
        相矛盾，並不足採。
    2.被告於準備程序庭中僅以達和公司與香港光鈦公司之委託
      合約書中第3 項之服務費用、付款方式及第4 項同意報告
      著作權歸屬達和公司，主張香港光鈦公司所提供之服務屬
      性為綜合性勞務，又謂綜合性勞務非所得稅法第8 條第3
      款所定義之勞務，進而將系爭所得之態樣歸類為所得稅法
      第8 條第11款之在中華民國境內取得之其他收益，至於何
      以論斷綜合性勞務非所得稅法第8 條第3 款所定義之勞務
      ，被告並未附理由。
      (1)按所得稅法第8 條第3 款所指「在中華民國境內提供勞
        務之報酬」，係以勞務提供地是否在我國境內為準，凡
        在我國境內提供勞務之報酬，均為中華民國來源所得；
        倘在中華民國境外所提供勞務之報酬，自不屬中華民國
        來源所得。其所稱「勞務」者，依據民法所規範之勞務
        性契約類型，包括僱傭、承攬、旅遊、出版、委任、經
        理人及代辦商、居間、行紀、寄託、倉庫、運送等等，
        此外特別法上亦頗常見，惟只要是以勞務之給付為債務
        人主給付義務內容之契約型態，皆應屬該條款所涵攝範
        圍。
      (2)查達和公司與香港光鈦公司所簽訂之委託合約書，雙方
        約定，由香港光鈦公司進行大陸地區環保政策與資源回
        收市場需求情況調查，其中約定分3 次付款，第1 次於
        雙方簽訂本約後3 天內付款；第2 次於香港光鈦公司完
        成全部調查作業並提出分析報告書供達和公司審查後付
        款；第3 次則於達和公司審查10日內支付。究其內容實
        含有「一方為他方完成一定之工作，他方俟工作完成，
        給付報酬」之承攬及「一方委託他方處理事務，他方允
        為處理」之委任性質，惟不論為承攬、委任或承攬加委
        任之混合性契約，均不影響系爭合約屬勞務契約之本質
        。
      (3)被告卻以達和公司與香港光鈦公司之委託合約書中第3
        項之服務費用、付款方式及第4 款約定調查結果報告著
        作權歸屬達和公司，主張香港光鈦公司所提供之服務屬
        性為綜合性勞務、非單純勞務云云，稱其非所得稅法第
        8 條第3 款所定義之勞務，進而將系爭所得之態樣歸類
        為所得稅法第8 條第11款之在中華民國境內取得之其他
        收益，此顯有誤解。因從雙方對於服務費用、付款方式
        之約定，僅可得出合約書性質似為承攬加委任之混合性
        契約，惟仍為勞務性契約，此無庸置疑。再者，有關專
        案調查結果報告著作權歸屬之約定，非但無礙於系爭合
        約書性質之認定，且若將該報告之完成視為一定工作之
        完成，亦可見其屬勞務性契約中之承攬契約。被告所稱
        綜合性勞務、非單純勞務云云，實仍無法逸脫所得稅法
        第8條第3款所定義之勞務範疇。
      (4)故被告略過曾對於系爭給付定性為勞務所得之說法，又
        將該給付歸入第11款之其他收益，前後見解，顯不一致
        ，且互為抵觸，並不足採。系爭勞務報酬給付係屬在中
        華民國境外提供勞務之報酬，並非中華民國來源所得，
        原告自無扣繳義務，被告無由處以罰鍰。
    3.原告於接獲被告催繳函前已自動補繳，自有稅捐稽徵法第
      48條之1 之適用。查本件被告促請原告補繳稅款之財北國
      稅中南綜所字第0920014077號函，係原告於92年7 月9 日
      方接獲。於接獲日前，原告未曾接獲被告任何函文通知，
      則原告於92年6 月26日自動補報補繳之行為，當應受稅捐
      稽徵法第48條之1 及財政部77039683號函：「扣繳義務人
      未依規定扣取稅款，於未經檢舉及稽徵機關進行調查前，
      自動補扣並加計利息一併繳納，固可免受未依規定扣繳之
      處罰」之保障，被告依所漏稅額處以1 倍罰鍰，顯有錯誤
      。
    4.綜上所陳，本件被告及訴願決定機關並未否認香港光鈦公
      司確有提供勞務之事實，僅諉稱「『在中華民國境外提供
      勞務』之報酬，應係指勞務提供地及使用地均在國外者而
      言，至於勞務提供地在國外，而其使用地在國內者，因該
      勞務與在中華民國境內使用之因素發生連結關係，應與所
      得稅法第8 條第1 項第6 款專利權等特許權利，適用相同
      租稅待遇」云云，顯為強徵稅捐之辯解，並已違反民法規
      定及租稅法律主義。其所用以補徵本稅之理由既均屬違法
      ，則原告自動補繳之本稅應予退還，罰鍰自應失所附麗。
      是懇請鈞院明鑒，依法賜判決如訴之聲明，撤銷原處分及
      訴願決定，以昭大公，而維稅制，實感法便。
    5.被告雖然從達和公司與香港光鈦公司簽訂的合約書第3 條
      、第4 條規定，認為並非單純的勞務契約，但此無礙其為
      勞務性契約之性質，系爭報酬仍然是勞務報酬。
  (二)被告主張之理由：
    1.按行為時所得稅法第8 條第11款規定：「本法稱中華民國
      來源所得，係指左列各項所得：……十一、在中華民國境
      內取得之其他收益。」同法第3 條第3 項：「營利事業之
      總機構在中華民國境外，而有中華民國來源所得者，應就
      其中華民國境內之營利事業所得，依法規定課徵營利事業
      所得稅。」同法第88條第1 項第2 款：「納稅義務人有左
      列各類所得者，應由扣繳義務人於給付時，依規定之扣繳
      率或扣繳辦法，扣取稅款，並依第92條規定繳納之：……
      二、機關、團體、事業或執行業務者所給付之薪資、利息
      、租金、佣金、權利金、競技、競賽或機會中獎之獎金或
      給與、退休金、資遣費、退職金、離職金、終身俸、非屬
      保險給付之養老金、執行業務者之報酬，及給付在中華民
      國境內無固定營業場所及營業代理人之國外營利事業之所
      得。」同法第89條第1 項第2 款：「前條各類所得稅款，
      其扣繳義務人及納稅義務人如左：……二、薪資、利息、
      租金、佣金、權利金、執行業務報酬、競技、競賽或機會
      中獎獎金或給與、退休金、資遣費、退職金、離職金、終
      身俸、非屬保險給付之養老金，及給付在中華民國境內無
      固定營業場所或營業代理人之國外營利事業之所得，其扣
      繳義務人為機關、團體之責應扣繳單位主管、事業負責人
      及執行業務者；納稅義務人為取得所得者。」同法第92條
      第2 項：「非中華民國境內居住之個人，或在中華民國境
      內無固定營業場所之營利事業，有第88條規定各類所得時
      ，扣繳義務人應於代扣稅款之日起10日內，將所扣稅款向
      國庫繳清，並開具扣繳憑單，向該管稽徵機關申報核驗。
      」同法第114 條第1 款前段：「扣繳義務人未依第88條規
      定扣繳稅款者，除限期責令補繳應扣未扣或短扣之稅款及
      補報扣繳憑單外，並按應扣未扣或短扣之稅額處1 倍之罰
      鍰。」。次按「香港或澳門法人、團體或其他機構有臺灣
      地區來源所得者，應就其臺灣地區來源所得比照總機構在
      中華民國境外之營利事業，依所得稅法規定課徵所得稅。
      」為香港澳門關係條例第29條第2 項所明定。又「納稅義
      務人如為非中華民國境內居住之個人，或在中華民國境內
      無固定營業場所之營利事業，按左列規定扣繳。……九、
      在中華民國境內無固定營業場所及營業代理人之營利事業
      ，有上述所列各類所得以外之所得，按給付額扣取20﹪。
      」為各類所得扣繳率標準第3 條第9款 所明定。
    2.本件原告為達和公司負責人，即所得稅法第89條所稱之扣
      繳義務人，對於該公司於89年11月20日與香港光鈦公司簽
      訂委託合約書，委託香港光鈦公司在大陸進行環保市場調
      查與評估工作，分別於90年1 月10日、9 月7 日及11月16
      日給付予香港光鈦公司調查服務費用5,000,000 元、10,0
      00,000元及6,000,000 元，未依同法第88條規定按給付額
      扣繳20% 稅款，經被告查獲，乃以92年6 月16日財北國稅
      審一字第0920226350號函請被告中南稽徵所依所得稅法第
      114 條規定辦理，該所復以92年6 月25日財北國稅中南綜
      所字第0920014077號函限期責令原告於92年8 月25日前補
      繳上開應扣未扣稅款，並於該繳納期限過後10日內補報扣
      繳憑單；嗣原告於92年6 月26日補報繳該等稅款及其扣繳
      憑單，被告以原告雖於查獲後補繳該等稅款及補報扣繳憑
      單，惟屬「經稽徵機關指定之調查人員進行調查」後始補
      報繳之案件，乃按應扣未扣稅額處1 倍罰鍰4,200,000 元
      【即（1,000,000+2,000,000+1,200,000 ）×1 】。
    3.原告訴稱香港光鈦公司確有提供服務，且提供地在中華民
      國境外，依所得稅法第8 條第1 項第3 款之反面解釋，香
      港光鈦公司並無中華民國來源所得，原告即無扣繳義務，
      又該公司已於92年6 月26日自動補報補繳，自有稅捐稽徵
      法第48條之1 之適用云云。
    4.按最高行政法院94年度判字第00749 號判決略以：由於中
      華民國來源所得，所得稅法第8 條設有11款規定，列舉各
      種所得之課徵範圍及認定標準，其中第11款「在中華民國
      境內取得之其他收益」，乃指不屬於前10款各種所得，而
      在中華民國境內有所取得者而言，以取得地是否在境內為
      準，以概括前10款各種所得以外之所得。……另查，上訴
      人固主張所得稅法第8 條第3 款規定之反面解釋為「在中
      華民國境外提供勞務之報酬，非為中華民國來源所得」，
      惟所謂「中華民國來源所得」係指取自中華民國之所得，
      依有所得即應課稅之原則，本件自應依例外解釋從嚴之法
      則處理。況且參酌上開財政部諸函釋之意旨，所謂「在中
      華民國境外提供勞務之報酬」，均係指勞務提供之行為地
      及結果地（包括使用地）均在國外者而言，至於勞務提供
      地在國外，而其使用地在國內者，因該勞務與中華民國境
      內之（使用）因素發生連結關係，此與所得稅法第8 條第
      6 款專利權等特許權利，在中華民國境外提供智慧所取得
      之權利，因在中華民國境內供他人使用所取得之對價應課
      所得稅者相同，再參諸行為時營業稅法第2 項第1 款對於
      銷售之勞務，係在中華民國境內使用者，應課營業稅，亦
      係基於相同之考量結果。
    5.本件經查達和公司有鑑於大陸商機可期，為了解當地有關
      環保法令之規定、廢棄物處理之市場需求，乃委託香港光
      鈦公司於大陸之廣東、上海、浙江等南部沿海地區進行環
      保市場調查與評估工作，協助達和公司尋求在大陸上述地
      區拓展業務的合作夥伴，其調查分析報告亦留待日後作為
      投資大陸市場之參考指標，此有原告復查補充理由書、委
      託合約書及達和公司92年5 月9 日之90年度補充說明影本
      可稽，是香港光鈦公司所提供之專案調查結果報告係在中
      華民國境內供達和公司使用，且香港光鈦公司取得系爭服
      務費用21,000,000元之款項，係達和公司於我國法國國家
      巴黎銀行台北分行及台北國際商業銀行匯款給付，有銀行
      外匯水單附案可稽，對取得該款項之香港光鈦公司而言，
      其係取得中華民國來源所得，核屬所得稅法第8 條第11款
      規定在中華民國境內取得之其他收益。本件既係由香港光
      鈦公司向中華民國境內之達和公司提供專案調查結果報告
      ，並供達和公司使用，自應就其由中華民國所取得之收益
      課稅。
    6.系爭款項係我國營利事業之達和公司給付，原告對此亦無
      爭執，對取得該款項之香港光鈦公司而言，其係取得中華
      民國來源之所得，原告未依規定按給付額扣繳20% 稅款，
      經被告查獲，乃以92年6 月16日財北國稅審一字第092022
      6350號函請被告中南稽徵所依所得稅法第114 條規定辦理
      ，該所復以92年6 月25日財北國稅中南綜所字第09200140
      77號函請原告限期補繳並補報扣繳憑單，有被告92年6 月
      16日財北國稅審一字第0920226350號函可稽，嗣原告雖於
      92年6 月26日補報繳該等稅款及其扣繳憑單，惟屬「經稽
      徵機關指定之調查人員進行調查」後始補報繳之案件，被
      告按應扣未扣稅額處1 倍罰鍰並無違誤。
    7.另原告自行以所得稅法第8 條第3 款之反面解釋，並援引
      財政部65年8 月30日、66年2 月22日及82年3 月30日台財
      稅第35817 、31196 及821480043 號函釋，主張香港光鈦
      公司所取得達和公司支付之服務費，為在中華民國境外提
      供勞務之報酬，非屬中華民國來源所得，不課徵綜合所得
      稅，亦不須就源扣繳，參諸前揭最高行政法院94年度判字
      第749 號判決，原告顯係誤解，且本案與該3 則函釋令規
      範之對象不同，尚難援引比附。
    8.從原告與香港商光鈦公司之間的契約書第3 條第2 、3 項
      及第4 條規定可看出，不是單純的勞務契約。系爭勞務報
      酬，被告認為是其他所得。
    9.被告92年6 月16日已有發函請中南稽徵所進行調查，該日
      即為調查基準日，而中南稽徵所以92年6 月25日財北國稅
      中南綜所字第0920014077號函請原告限期補繳並補報。
　　理  由
一、本件訴訟程序進行中，被告之代表人已由張盛和變更為許虞
    哲，茲由新任代表人具狀聲明承受訴訟，核無不合，應予准
    許。
二、原告起訴主張：達和公司於89年11月20日與香港光鈦公司簽
    訂委託合約書，委託香港光鈦公司在大陸進行環保市素場調
    查與評估工作，提供服務地在中華民國境外，依所得稅法第
    8 條第1 項第3 款之反面解釋，香港光鈦公司並無中華民國
    來源所得，原告即無扣繳義務；又該公司已於92年6 月26日
    自動補報補繳，有稅捐稽徵法第48條之1 免罰規定之適用云
    云。
三、被告則以：達和公司於89年11月20日與香港光鈦公司簽訂委
    託合約書，委託香港光鈦公司在大陸進行環保市場調查與評
    估工作，於90年間共計給付予香港光鈦公司調查服務費用21
    ,000,000元，未依同法第88條規定按給付額扣繳20% 稅款，
    經被告查獲，乃以92年6 月16日函請被告中南稽徵所依所得
    稅法第114 條規定辦理，該所復以92年6 月25日發函限期責
    令原告補繳上開應扣未扣稅款；嗣原告雖於92年6 月26日補
    報繳該等稅款及其扣繳憑單，惟屬「經稽徵機關指定之調查
    人員進行調查」後始補報繳之案件，被告乃仍按應扣未扣稅
    額處1 倍罰鍰4,200,000 元等語置辯，求為判決駁回原告之
    訴。
四、按所得稅法第88條第1項第2款規定：「納稅義務人有左列各
    類所得者，應由扣繳義務人於給付時，依規定之扣繳率或扣
    繳辦法，扣取稅款，並依第92條規定繳納之：……二、機關
    、團體、事業或執行業務者所給付之薪資、利息、租金、佣
    金、權利金、競技、競賽或機會中獎之獎金或給與、退休金
    、資遣費、退職金、離職金、終身俸、非屬保險給付之養老
    金、執行業務者之報酬，及給付在中華民國境內無固定營業
    場所及營業代理人之國外營利事業之所得。」第89條第1 項
    第2 款規定：「前條各類所得稅款，其扣繳義務人及納稅義
    務人如左：……二、薪資、利息、租金、佣金、權利金、執
    行業務報酬、競技、競賽或機會中獎獎金或給與、退休金、
    資遣費、退職金、離職金、終身俸、非屬保險給付之養老金
    ，及給付在中華民國境內無固定營業場所或營業代理人之國
    外營利事業之所得，其扣繳義務人為機關、團體之責應扣繳
    單位主管、事業負責人及執行業務者；納稅義務人為取得所
    得者。」第92條第2 項規定：「非中華民國境內居住之個人
    ，或在中華民國境內無固定營業場所之營利事業，有第88條
    規定各類所得時，扣繳義務人應於代扣稅款之日起10日內，
    將所扣稅款向國庫繳清，並開具扣繳憑單，向該管稽徵機關
    申報核驗。」第114 條第1 款前段規定：「扣繳義務人未依
    第88條規定扣繳稅款者，除限期責令補繳應扣未扣或短扣之
    稅款及補報扣繳憑單外，並按應扣未扣或短扣之稅額處1 倍
    之罰鍰。」次按香港澳門關係條例第29條第2 項規定：「香
    港或澳門法人、團體或其他機構有臺灣地區來源所得者，應
    就其臺灣地區來源所得比照總機構在中華民國境外之營利事
    業，依所得稅法規定課徵所得稅。」又按各類所得扣繳率標
    準第3 條第9 款規定：「納稅義務人如為非中華民國境內居
    住之個人，或在中華民國境內無固定營業場所之營利事業，
    按左列規定扣繳。……九、在中華民國境內無固定營業場所
    及營業代理人之營利事業，有上述所列各類所得以外之所得
    ，按給付額扣取20﹪。」
五、本件兩造不爭以下之事實，並有如下之證據在卷可稽，堪認
    為真實：
  (一)原告係達和公司之負責人，即所得稅法第89條之扣繳義務人
    香港光鈦公司屬在中華民國境內無固定營業場所或營業代理
    人之國外營利事業，達和公司於89年11月20日與香港光鈦公
    司簽訂委託合約書，分別於90年1 月10日、9 月7 日及11月
    16日給付予香港光鈦公司費用5,000,000 元、10,000,000元
    及6,000,000 元，共計21,000,000元，未按給付額扣繳20%
    稅款，此有委託合約書及調查報告在本院卷頁34以下暨外匯
    收支或交易報告書、民間匯出匯款申請書等在原處分卷頁37
    以下。
  (二)被告於92年6 月16日函請所屬中南稽徵所依所得稅法第114
    條規定辦理，該所乃以92年6 月25日發函限期責令原告於92
    年8 月25日前補繳上開應扣未扣稅款，並於該繳納期限過後
    10日內補報扣繳憑單，於92年7 月4 日送達原告；原告則係
    於92年6 月26日補報繳該等稅款及其扣繳憑單，此有被告92
    年6 月16日財北國稅審一字第0920226350號函、被告所屬中
    南稽徵所92年6 月25日財北國稅中南綜所字第0920014077號
    函、掛號郵件收件回執、各類所得扣繳暨免扣繳憑單申報書
    、各類所得扣繳暨免扣繳憑單及補繳各類所得扣繳稅額繳款
    書在原處分卷頁33、19、23、25以下。
六、是本件之爭執，在於：
  (一)達和公司給付香港光鈦公司之21,000,000元，是否屬中華民
    國來源所得？原告依法有無扣繳之義務？
  (二)本件有無稅捐稽徵法第48條之1免罰規定之適用？
七、關於是否屬中華民國來源所得及扣繳義務部分：
  (一)按所得稅法第3條第3項規定：「營利事業之總機構在中華民
    國境外，而有中華民國來源所得者，應就其中華民國境內之
    營利事業所得，依本法規定課徵營利事業所得稅。」第8 條
    規定：「本法稱中華民國來源所得，係指左列各項所得：一
    、依中華民國公司法規定設立登記成立之公司，或經中華民
    國政府認許在中華民國境內營業之外國公司所分配之股利。
    二、中華民國境內之合作社或合夥組織營利事業所分配之盈
    餘。三、在中華民國境內提供勞務之報酬。但非中華民國境
    內居住之個人，於一課稅年度內在中華民國境內居留合計不
    超過九十天者，其自中華民國境外僱主所取得之勞務報酬不
    在此限。四、自中華民國各級政府、中華民國境內之法人及
    中華民國境內居住之個人所取得之利息。五、在中華民國境
    內之財產因租賃而取得之租金。六、專利權、商標權、著作
    權、秘密方法及各種特許權利，因在中華民國境內供他人使
    用所取得之權利金。七、在中華民國境內財產交易之增益。
    八、中華民國政府派駐國外工作人員，及一般雇用人員在國
    外提供勞務之報酬。九、在中華民國境內經營工商、農林、
    漁牧、礦冶等業之盈餘。十、在中華民國境內參加各種競技
    、競賽、機會中獎等之獎金或給與。十一、在中華民國境內
    取得之其他收益。」本件之爭執在於原告主張系爭給付因非
    屬所得稅法第8條第3款列舉之「在中華民國境內提供勞務之
    報酬」範圍，因此不屬在中華民國來源所得，故原告無扣繳
    之義務云云，職是本件在論究所得稅法第8條第3款究係列舉
    規定或例示規定之前，先就所得稅法規定之所得稅申報制度
    作一鳥瞰。
  (二)上開所得稅法第3條第3項之規定，須與同條第1、2項規定：
    「凡在中華民國境內經營之營利事業，應依本法規定，課徵
    營利事業所得稅。」「營利事業之總機構在中華民國境內者
    ，應就其中華民國境內外全部營利事業所得，合併課徵營利
    事業所得稅。.... 」比較觀察，而得知營利事業凡在中華
    民國境內經營者，均應依法課徵營利事業所得稅，只是其總
    機構在境內者，應就其境內外全部營利事業所得，合併課稅
    ，其總機構在境外者，僅就其在境內之營利事業所得課稅，
    是以營利事業之總機構在境內或在境外者，其稅基範圍之劃
    分在於收益取自境內與否，而不在收益之性質。
  (三)又按行為時所得稅法第71條第1、2項規定：「納稅義務人應
    於每年2月20日起至3月底止，填具結算申報書，向該管稽徵
    機關，申報其上一年度內構成綜合所得總額或營利事業收入
    總額之項目及數額，以及有關減免、扣除之事實，並應依其
    全年應納稅額減除暫繳稅額、尚未抵繳之扣繳稅額及可扣抵
    稅額，計算其應納之結算稅額，於申報前自行繳納。但短期
    票券利息所得之扣繳稅款及營利事業獲配股利總額或盈餘總
    額所含之可扣抵稅額，不得減除。」「中華民國境內居住之
    個人全年綜合所得總額不超過當年度規定之免稅額及標準扣
    除額之合計數者，得免辦結算申報。但申請退還扣繳稅款及
    可扣抵稅額者，仍應辦理申報。」是可知，除另有排除此條
    適用之特別規定外，此條之規定原則上應適用於一切納稅義
    務人。
  (四)再按所得稅法第73條規定：「（第1項）非中華民國境內居
    住之個人，及在中華民國境內無固定營業場所及營業代理人
    之營利事業，在中華民國境內有第88條規定之各項所得者，
    不適用第71條關於結算申報之規定，其應納所得稅應由扣繳
    義務人於給付時，依規定之扣繳率扣繳之；如有非屬第88
    條規定扣繳範圍之所得，並於該年度所得稅申報期限開始前
    離境者，離境前應向該管稽徵機關辦理申報，依規定稅率納
    稅；其於該年度所得稅申報期限內尚未離境者，應於申報期
    限內依有關規定申報納稅。（第2項）在中華民國境內無固
    定營業場所，而有營業代理人之營利事業，除依第25條及第
    26條規定計算所得額，並依規定扣繳所得稅款者外，其營利
    事業所得稅應由其營業代理人負責，依本法規定向該管稽徵
    機關申報納稅。」第88條規定：「（第1項）納稅義務人有
    左列各類所得者，應由扣繳義務人於給付時，依規定之扣繳
    率或扣繳辦法，扣取稅款，並依第92條規定繳納之︰一、公
    司分配予非中華民國境內居住之個人及在中華民國境內無固
    定營業場所之營利事業之股利淨額；合作社、合夥組織或獨
    資組織分配予非中華民國境內居住之社員、合夥人或獨資資
    本主之盈餘淨額。二、機關、團體、事業或執行業務者所給
    付之薪資、利息、租金、佣金、權利金、競技、競賽或機會
    中獎之獎金或給與、退休金、資遣費、退職金、離職金、終
    身俸、非屬保險給付之養老金、執行業務者之報酬，及給付
    在中華民國境內無固定營業場所及營業代理人之國外營利事
    業之所得。三、第25條規定之營利事業，依第98條之1之規
    定，應由營業代理人或給付人扣繳所得稅款之營利事業所得
    。四、第26條規定在中華民國境內無分支機構之國外影片事
    業，其在中華民國境內之營利事業所得額。」對於在中華民
    國境內無固定營業場所及營業代理人之營利事業，在中華民
    國境內取得之營利事業所得，則係採取以扣繳之方式而非申
    報之方式稽徵之。茲應予強調者，營利事業之總機構在境外
    者，而其在中華民國境內取得收益者，依法應繳納營利事業
    所得稅，已如前述，只是如該外國營利事業在境內無固定營
    業場所及營業代理人，依上開之規定以扣繳之方式取代申報
    之方式來稽徵，至於稅基範圍之劃分仍在於收益取自境內與
    否，而不在收益之性質。
  (五)因此，現在回頭來檢視所得稅法第8條之規定，其實根本可
    簡單化約為「本法稱中華民國來源所得，係指在中華民國境
    內取得之各種收益」，各款之規定，只是在方便說明而已，
    自屬例示之規定，況且該條最後1款即第11款係規定以「在
    中華民國境內取得之『其他』收益」。具體就所得稅法第8
    條第3款規定之本文「在中華民國境內提供勞務之報酬。」
    而言，其關於中華民國來源所得之界定，固強調以勞務之提
    供地，然而何謂勞務報酬，因所得稅法沒有進一步立法定義
    之，自會產生狹義的勞務報酬與廣義的勞務報酬之爭，承前
    說明，所得稅法第8條既已採取了概括規定之立法，則採取
    上開何種看法，均不致影響稅基之範圍，被告採取比較狹義
    的看法，不適用例示之規定，而適用第11款之規定，並不致
    違法。倒是原告之法律主張，本院不能贊同，原告一方面將
    勞務報酬之範圍解釋的非常寬，包括僱傭、承攬、旅遊、出
    版、委任、經理人及代辦商、居間、行紀、寄託、倉庫、運
    送等等均屬之，另一方面又將勞務提供地嚴格限制在行為地
    ，忽略了這些契約如要依債之本旨而為履行，其勞務提供之
    結果地（包括使用地）是不能排除在外的。
  (六)查依達和公司與香港光鈦公司簽訂之委託合約書，第2條約
    定：「委託事項：(一)專案名稱：『大陸地區環保政策與資源
    回收市場需求情況調查」。(二)研究目的：瞭解大陸地區各級
    政府對環保的重視程度，以及對環保政策與資源回收市場之
    實際需求性進行調查分析。(三)調查對象：1.各級政府負責環
    保執行政策之官員和廠商。2.全國各類廢棄物之種類、數量
    、性質及適當之處理建議。(四)調查地區：廣東、上海、浙江
    等南部沿海各城市。(五)協助甲方（按指達和公司）尋求在大
    陸上述地區拓展業務的合作夥伴。(六)工作天數：180工作天
    內。」第3條約定：「服務費用與付款方式：本調查總價為
    新台幣貳仟壹佰萬元整，分3次付清。(一)第1次新台幣伍佰萬
    元整：甲、乙（按指香港光鈦公司）雙方簽訂本約後3天內
    支付。(二)第2次新台幣壹仟萬元整：乙方完成全部調查作業
    並提出分析報告書供甲方審查10天內支付。(三)尾款新台幣陸
    佰萬元整：甲方完成審查10天內支付。」第4條約定：「本
    專案調查結果報告的著作權歸屬甲方，在未經甲方的許可下
    ．不得出售（或公佈）任何相關資料。如雙方欲將調查結果
    公佈，亦應先取得彼此的同意，並註明資料來源。」第5條
    約定：「本調查作業完成之問卷電腦磁片資料為甲方所有，
    乙方於問卷結果相關報表資料及電腦磁片資料交付甲方後，
    即銷毀之；但甲方如有認延展銷毀朗間之需要時，須通知乙
    方後，由雙方另定之。」第7條約定：「甲方得提前終止本
    約時，但應給付乙方因本約所為之支出。」整體觀之，原告
    給付系爭報酬之目的，係在取得專案調查結果報告，作為利
    其評估大陸地區市場之參考指標，是雖該契約調查地區確在
    境外，然而系爭報酬之最主要的對待給付即提供該專案調查
    結果報告並供達和公司使用，係在境內，被告認應就香港光
    鈦公司自中華民國所取得之系爭收益課稅，洵屬有據。
  (七)從而，依四、所引之所得稅法諸規定，身為達和公司負責人
    之原告，於給付系爭款項時予在境內無固定營業場所之香港
    光鈦公司時，應依規定之扣繳率20% ，扣取稅款，並應於代
    扣稅款之日起10日內，將所扣稅款向國庫繳清，並開具扣繳
    憑單，向該管稽徵機關申報核驗。原告依法負有上開扣繳義
    務，應注意確實扣繳，且能注意卻疏未注意扣繳，被告依所
    得稅法第114 條第1 款前段規定，按應扣未扣之稅額處1 倍
    之罰鍰，於法自屬有據。
八、關於本件有無稅捐稽徵法第48條之1免罰規定之適用部分：
  (一)按稅捐稽徵法第48條之1 第1 項第2 款規定：「納稅義務人
    自動向稅捐稽徵機關補報並補繳所漏稅款者，凡屬未經檢舉
    、未經稽徵機關或財政部指定之調查人員進行調查之案件，
    左列之處罰一律免除；其涉及刑事責任者，並得免除其刑：
    二、各稅法所定關於逃漏稅之處罰。」上開所稱之「進行調
    查」，應指如稅捐稽徵機關對特定漏稅事實存在之可能性，
    已經產生懷疑，並且針對懷疑事項，發動調查程序，派員展
    開調查，同時從已掌握之證據資料中，對違章事實之存在已
    產生了高度可能存在之合理推測，此時即符合「進行調查」
    之定義。至於調查程序之發動有無對外宣示或表徵，並非重
    要，縱納稅義務人對此有爭執，最多也只不過是涉及如何證
    明「內部調查事實真實存在」一節而已。因此所謂「進行調
    查」並不能解為：一定要等到「違章事實已可明確認定」，
    甚至是「違章事實已經明確對外宣示」，才能算是「進行調
    查」，否則將違反稅捐稽徵法第48條之1 第1 項免罰構成要
    件要素所稱「經稽徵機關或財政部指定之調查人員進行調查
    」之規範本旨。
  (二)因之，財政部82年11月3日台財稅字第821501458號函釋意旨
    所稱：「綜合所得稅納稅義務人如短漏報所得或未依法辦理
    結算申報已達裁罰標準之漏稅案件，除列選案件外，應以寄
    發處分日（發文日）為調查基準日。惟若於寄發處分書前經
    稽徵機關進行函查、調卷、調閱相關資料或其他調查作為者
    ，稽徵機關應詳予紀錄以資查考，並以最先作為之日為調查
    基準日。」對稅捐稽徵法第48條之1第1項有關「經稽徵機關
    或財政部指定之調查人員進行調查」規定內容之解釋，核屬
    有據，自值尊重並予適用。
  (三)查本件被告係於92年6月16日財北國稅審一字第0920226350
    號函請所屬中南稽徵所依所得稅法第114 條規定辦理，該所
    復以92年6 月25日財北國稅中南綜所字第0920014077號函請
    原告限期補繳並補報扣繳憑單，前已述之，雖原告於該92年
    6 月25日函送達前之92年6 月26日即已補報繳該等稅款及其
    扣繳憑單，惟依前述，被告既已指定調查人員進行調查，則
    本件自不合於稅捐稽徵法第48條之1 第1 項第2 款「未經稽
    徵機關或財政部指定之調查人員進行調查之案件」之要件，
    原告主張應予免罰，尚非可採。
九、綜上所述，原告之主張，均無可採，原處分以達和公司給付
    予香港光鈦公司之報酬，係中華民國來源所得，原告依法負
    有扣繳義務之義務，卻未扣繳，亦非在稽徵機關進行調查前
    自動補報，原告自應受罰，從而按應扣未扣之稅額處1 倍之
    罰鍰，認事用法，並無違誤，訴願決定遞予維持，亦無不合
    ，原告訴請如聲明所示，為無理由，應予駁回。
據上論結，本件原告之訴為無理由，爰依行政訴訟法第98條第3
項前段，判決如主文。
中　　華　　民　　國　　96　　年　 　4　　月　　4　　 日
                  第五庭審判長法  官　張　瓊　文
                              法  官　蕭　忠　仁
                              法  官　王　碧　芳
上為正本係照原本作成。
如不服本判決，應於送達後20日內向本院提出上訴狀並表明上訴
理由，如於本判決宣示後送達前提起上訴者，應於判決送達後20
日內補提上訴理由書（須按他造人數附繕本）。
中　　華　　民　　國　　96　　年　　 4　　月　  4　   日
            　　　　　　　　　書記官  徐  子  嵐
